【裁判字號】    96,訴,1100
【裁判日期】    970128
【裁判案由】    清償借款
【裁判全文】
臺灣臺南地方法院民事判決              96年度訴字第1100號
原      告  戊○○
訴訟代理人  謝依良    律師
被      告  丁○○○
            乙○○
            甲○○
            丙○○
共      同
訴訟代理人  黃厚誠    律師
上列當事人間請求清償借款事件，經本院於民國97年1月16日言
詞辯論終結，判決如下：
    主      文
原告之訴及假執行之聲請均駁回。
訴訟費用新台幣貳萬貳仟玖佰柒拾捌元由原告負擔。
    事實及理由
一、本件原告起訴主張：
(一)、訴外人吳俊慶前向原告借貸6筆款項，各筆借款之借款日、
    約定清償日及借款金額分別如附表所示，且約定各筆借款之
    「利息自出票日起按本金新台幣（下同）每佰元每日息壹角
    計算利息（即年利率36.5%）」、「逾期違約金另外按本金
    每佰元每日息壹角計算違約金（即年利率36.5%）」，訴外
    人吳俊慶並於借貸各筆款項時，簽發同額本票予原告，此有
    本票影本6紙可證。嗣訴外人吳俊慶並未依約給付利息及清
    償借款，而僅於民國89年1月28日給付原告660萬元，依民法
    第322條、第323條之規定，該660萬元抵充如附表所示編號1
    至6之利息後，僅餘5,289,314元，與編號1至4之債權原本抵
    充後，則餘789,314元，再與編號5之債權原本為抵充，編號
    5之債權原本尚餘210,686元未獲清償，編號6之債權原本200
    萬元則完全未獲清償，故訴外人吳俊慶尚積欠原告借款金額
    2,210,686元，嗣即未再付息及清償借款。爾後訴外人吳俊
    慶於90年6月5日過世，而被告丁○○○係訴外人吳俊慶之配
    偶，被告丙○○、乙○○、甲○○係訴外人吳俊慶之子女，
    被告丁○○○、丙○○、乙○○、甲○○等人依法為訴外人
    吳俊慶之繼承人，依民法第1148條規定，被告自繼承開始時
    ，承受被繼承人吳俊慶財產上之一切權利義務，為此，原告
    依民法第478條、第233條第1項、第250條第1項規定，請求
    被告連帶清償借款、給付遲延利息及逾期違約金。
(二)、系爭6筆借貸之證明：借款人吳俊慶欲向原告為系爭6筆借貸
    ，曾提供所有坐落台南縣新市鄉○○段663、663-1、663-2
    、930-1、1064、1064 -1、1065、1066、1068、1070地號土
    地為擔保，設定抵押權，而由原告借用其母陳幸之名義為抵
    押權人，苟吳俊慶未向原告借貸系爭6筆款項，豈有提供上
    開土地供作擔保之理，其詳如下：
  1.87年10月20日之150萬元借款：本件借貸金額為150萬元，依
    民間慣例再加20%，以180萬元作為擔保之債權總額，設定抵
    押權予陳幸，台南縣新化地政事務所係於87年10月20日收件
    、登記。上開抵押權設定完成之當日，原告即交付其胞弟陳
    俊明簽發之面額100萬元即期支票及現金50萬元予借款人吳
    俊慶，吳俊慶並簽立借到150萬元之收據及簽發同額本票。
  2.87年11月9日之100萬元借款：本件借款，原告先行交付現金
    31萬3千元予吳俊慶，吳俊慶於87年11月2日先行簽立他項權
    利變更契約書及完成設定登記後，原告再交付其胞弟陳俊明
    簽發之面額68萬7千元支票，吳俊慶遂簽立借到100萬元之收
    據及簽發同額本票。本件借貸金額為100萬，依民間慣例再
    加20%，以120萬元作為擔保之債權總額，連同上開180萬元
    ，將擔保之債權總額變更為300萬元，台南縣新化地政事務
    所係於87年11月3日收件、登記。
  3.88年3月19日之100萬元借款：本件借款，原告先行交付現金
    26萬5百元予吳俊慶，吳俊慶於88年3月15日先行簽立抵押權
    設定契約書及完成設定登記後，原告再交付其胞弟陳俊明簽
    發之面額各為30萬元、43萬9千5百元之支票，吳俊慶遂簽立
    借到100萬元之收據及簽發同額本票。本件借貸金額為100萬
    元，依民間慣例再加20%，以120萬元作為擔保之債權總額，
    設定抵押權予陳幸，台南縣新化地政事務所係於88年3月15
    日收件、登記。
  4.88年4月23日之100萬元借款：本件借貸金額為100萬元，依
    民間慣例再加20%，以120萬元作為擔保之債權總額，設定抵
    押權予陳幸，台南縣新化地政事務所係於88年4月22日收件
    、登記。原告係先於88年4月23日交付現金17萬4千5百元予
    借款人吳俊慶，另於88年4月26日取得他項權利證明書後，
    原告即自其台南市第三信用合作社00000000000000帳戶轉帳
    匯款82萬5千5百元至吳俊慶之台南市第三信用合作社000000
    00000000號帳戶，吳俊慶並簽發面額100萬本票乙紙。
  5.88年5月26日之100萬元借款：本件借貸金額為100萬元，依
    民間慣例再加20%，以120萬元作為擔保之債權總額，設定抵
    押權予陳幸，台南縣新化地政事務所係於88年5月26日收件
    、登記。原告係先於88年5月26日交付現金12萬3千元予借款
    人吳俊慶，另於88年6月1日自其台南市第三信用合作社0000
    000000000帳戶轉帳匯款87萬7千元至吳俊慶之台南市第三信
    用合作社00000000000000號帳戶，吳俊慶並簽發面額100萬
    元本票乙紙。
  6.88年7月12日之200萬元借款：本件借貸金額為200萬元，依
    民間慣例再加20%，以240萬元作為擔保之債權總額，設定抵
    押權予陳幸，台南縣新化地政事務所係於88年7月1日收件、
    登記。原告除先行交付現金24萬元予借款人吳俊慶，另於88
    年7月12日自其台南市第三信用合作社0000000000000帳戶轉
    帳匯款176萬元至吳俊慶之台南市第三信用合作社000000000
    00000號帳戶，吳俊慶並簽發面額200萬元本票乙紙。
(三)、關於借款人吳俊慶確有收到系爭6筆款項之證明：
  1.按貸與人所提出之借用證（借據）內，如載明所借款額，「
    收訖無訛」者，可解為貸與人就金錢契約之具備要物性，已
    盡舉證責任（最高法院85年度台上字第211號判決參照）；
    吳俊慶就「87年10月20日之150萬元借款」、「87年11月9日
    之100萬元借款」、「88年3月19日之100萬元借款」均已分
    別書立收據，表明借貸各該金額且如數收訖，足證吳俊慶確
    有收到上開金額。
  2.為支付「87年10月20日之150萬元」及「87年11月9日之100
    萬元」2筆借款之5個月利息（依月息3分計息），吳俊慶於
    87年11月9日曾簽發面額307,500元本票1紙予原告，由吳俊
    慶於借得上開2筆款項時即就未來5個月利息簽發足額本票交
    付原告，足證原告並未預扣利息，確有交付借貸金額予吳俊
    慶；苟原告有預扣利息，則吳俊慶於預扣利息之期間屆至後
    始有付息義務，當無於借款時即就利息部分簽發本票之理。
  3.就「88年3月19日之100萬元」、「88年4月23日之100萬元」
    、「88年5月26日之100萬元」、「88年7月12日之200萬元」
    等4筆借貸，吳俊慶於取得借款後即就未來5個月之利息（依
    月息3分計息）簽發足額本票交付原告，足證原告並未預扣
    利息，確有交付借貸金額予吳俊慶；苟原告有預扣利息，則
    吳俊慶當無於借得款項後隨即就利息部分簽發本票之理。
(四)、關於系爭借貸之利息及違約金約定：
  1.審酌借款人吳俊慶於借款後所簽發之6紙本票，其上均載明
    「利息自出票日起按本金每佰元每日息壹角計算利息（即年
    利率36.5%）」、「逾期違約金另外按本金每佰元每日息壹
    角計算違約金（即年利率36.5%）」，足證於借款之初，原
    告與吳俊慶就各筆借貸之利息及違約金有如上之約定，否則
    ，吳俊慶何須於簽發本票時為上開文字之記載。又審酌借款
    人吳俊慶於取得借款後，為支付5個月利息所簽發之5紙本票
    ，其計算式如原證20之附表，足證系爭6筆借貸之利息應為
    「月息3分（即年利率36 %）」。再依抵押權設定契約書，
    關於遲延利息及違約金之約定均記載「自逾期之日起利息仍
    照付外，按本金加付每百元日息壹角計算（即年利率36.5%
    ）」，足徵系爭借貸之利息及違約金確有如上約定無誤。
  2.本件違約金並無過高之情事：
  (1)按給付有確定期限者，債務人自期限屆滿時起，負遲延責任
    ；又契約當事人之一方遲延給付者，他方當事人得定相當期
    限催告其履行，如於期限內不履行時，得解除契約；另按當
    事人得約定債務人於債務不履行時，應支付違約金。違約金
    ，除當事人另有訂定外，視為因不履行而生損害之賠償總額
    。其約定如債務人不於適當時期或不依適當方法履行債務時
    ，即需支付違約金者，債權人除得請求履行債務外，違約金
    是為因不於適當時期或不依適當方法履行債務所生損害之賠
    償總額，民法第229條第1項、第254條、第250條；又按約定
    之違約金額過高者，法院得減至相當之數額，為民法第252
    條所明定，惟此規定乃係賦與法院得依兩造所提出之事證資
    料，斟酌社會經濟狀況並平衡兩造利益而為妥適裁量、判斷
    之權限，非謂法院須依職權蒐集、調查有關當事人約定之違
    約金額是否有過高之事實，而因此排除債務人就違約金過高
    之利己事實，依辯論主義所應負之主張及舉證責任。況違約
    金之約定，為當事人契約自由、私法自治原則之體現，雙方
    於訂約時，既已盱衡自己履約之意願、經濟能力、對方違約
    時自己所受損害之程度等主、客觀因素，本諸自由意識及平
    等地位自主決定，除非債務人主張並舉證約定之違約金額過
    高而顯失公平，法院得基於法律之規定，審酌該約定金額是
    否確有過高情事及應予如何核減至相當數額，以實現社會正
    義外，當事人均應同受該違約金約定之拘束，法院亦應予以
    尊重，始符契約約定之本旨。倘債務人於違約時，仍得任意
    指摘原約定之違約金額過高而要求核減，無異將債務人不履
    行契約之不利益歸由債權人分攤，不僅對債權人難謂為公平
    ，抑且有礙交易安全及私法秩序之維護（最高法院92年度台
    上字第2747號判決意旨參照）。故被告空言泛稱本件違約金
    應依據法定利率百分之5計算，要求酌減云云，但依法定利
    率百分之5計算違約金，除與一般民間資金運用可得收益標
    準相比，顯屬過低外，被告復未舉證證明原告請求之違約金
    有何過高之情，僅空言指摘，不應准許。
  (2)原告因吳俊慶不遵期履行支付本金、利息之義務致嗣後原告
    周轉不靈，名下所有房地、股票因而遭債權銀行查封拍賣，
    原告損失不貲，縱依兩造所約定之違約金每百元日息一角，
    換算年利率為36.5%，尚無法填補原告所受之損害，故本件
    違約金之約定並無過高。
(五)、關於被告抗辯謂：「單筆」借款之交付，何以分為部分支票
    、部分現金、部分匯款，有違經驗法則云云，惟：此係因吳
    俊慶於借款之際往往急需用錢，係先由原告交付部分現金供
    其應急，嗣再另行交付餘款；且依臺灣高等法院臺南分院95
    年度上字第10號民事判決，可知就該案中之193萬2千5百元
    、268萬5千元之2筆借貸，原告亦係分次交付借款予吳俊慶
    ，並非整筆借款均以支票、現金或匯款方式為之，足見原告
    就系爭6筆借貸之金錢交付，符合其與吳俊慶之交易模式。
    又關於被告抗辯謂：原告所提出之收據，其中有未填載日期
    者，此與原告於其他訴訟中所主張之其他期日之借款如何區
    別云云，惟查：原證4、6、8之收據所借貸之金額分別為150
    萬元、100萬元、100萬元，與原告其他訴訟主張之本票金額
    並無重複之處，足證原證4、6、8之收據確係吳俊慶因本件
    借款而簽發。再關於被告抗辯謂：於多次訴訟中，原告何以
    未就本件借款為任何請求、主張，有違常理云云，惟查：原
    告當初係因無力支付訴訟費用，方未就本件借款為主張，此
    由原告就另筆債權均以聲請核發支付命令方式為之，以免繳
    納鉅額裁判費可以知之。原告當初僅就另筆債權為主張，係
    因另筆債權尚有抵押權為擔保，另因所擔保之債權額已高達
    2,950萬元，原告縱就系爭6筆借貸為主張，除須負擔裁判費
    外，恐亦無法經由拍賣程序受償，此所以原告遲未主張之考
    量。原告將臺灣高等法院臺南分院95年度上字第10號民事判
    決所示之3筆債權及抵押權讓與訴外人蔡明文後，系爭6筆借
    款並無抵押權為擔保，且原告亦非該案之當事人，則原告又
    如何於該案中為主張？何況，原告如何、何時為請求，本係
    原告之考量，如以原告行使權利之時間推論系爭6筆借款不
    存在，顯非合理。
(六)、原告仍為系爭6筆借款之債權人：借款人吳俊慶向原告為系
    爭6筆借貸，款項係由原告交付，吳俊慶則提供所有坐落台
    南縣新市鄉○○段663、663-1、663-2、930-1、1064、1064
    -1、1065、1066、1068、1070地號土地為擔保，設定抵押權
    時，原告僅係借用其母陳幸之名義為抵押權人，原告並未將
    債權轉讓陳幸。至於被告抗辯稱依抵押權之從屬性，原告須
    將債權讓與陳幸，否則陳幸無從為抵押權人云云，尚非的論
    。蓋：原告僅係「借用」陳幸名義為抵押權人，並非將抵押
    權與原債權分離而為讓與，此應無違背抵押權之從屬性。次
    按借名契約，係指當事人約定，一方（借名者）經他方（出
    名者）同意，而就屬於一方現在或將來之財產，以他方之名
    義，登記為所有人或其他權利人，但無使他方取得實質所有
    權或其他權利之意思。而在現行法制下，借名契約乃無名契
    約，依私法自治原則，當事人基於特定目的而訂立借名契約
    ，如未違反強制規定或公序良俗，當非法所不許，則原告「
    借用」陳幸名義為抵押權人，當非無效。
(七)、系爭6筆借款尚未清償完畢：原告之所以塗銷系爭6筆借款之
    抵押權設定，係因吳俊慶欲向訴外人楊龍海借款1千萬元（
    此一借款事實業經本院93年度重訴字第81號民事判決及臺灣
    高等法院臺南分院95年度上字第10號民事判決確認無誤），
    訴外人楊龍海要求塗銷上開土地之抵押權設定並為其設定抵
    押權，方願借款，經吳俊慶與原告商量後，由吳俊慶先行給
    付660萬元後，原告同意塗銷抵押權設定。因吳俊慶於89年1
    月28日給付原告660萬元，故原告方以其母陳幸名義出具債
    務清償證明書及辦理塗銷抵押權設定。綜上，吳俊慶僅於89
    年1月28日給付原告660萬元，此外，吳俊慶並未再給付原告
    任何款項，故原告為遵守與吳俊慶之協議，於吳俊慶給付原
    告660萬元後，以其母陳幸名義出具債務清償證明書係為辦
    理塗銷抵押權設定所為，不能以此認為吳俊慶已清償系爭6
    筆借貸，否則被告自應證明除上開660萬元外，吳俊慶尚為
    其他清償之給付等情。
(八)、並聲明：
  1.被告應連帶給付原告2,210,686元，及自91年7月28日起至清
    償日止，按年利率百分之20計算之利息，暨按年利率千分之
    365計算之違約金。
  2.訴訟費用由被告連帶負擔。
  3.第一項聲明，原告願供擔保，請准宣告假執行。
二、被告則以：
(一)、訴外人吳俊慶並無向原告借用如附表所示之金額：
  1.按「消費借貸為要物契約，因金錢或其他代替物之交付而生
    效力。又支票為文義證券及無因證券，支票上權利係依支票
    文義而發生，與其基礎之原因關係各自獨立，支票上權利之
    行使，不以其原因關係存在為前提，尚難因執有支票，即得
    證明其所主張之原因關係為存在。本件被上訴人主張上訴人
    之被繼承人鍾文城於七十八年間向其借用系爭款項之事實，
    既為上訴人所否認，依舉證責任分配之原則，自應由被上訴
    人就主張已交付借款之事實，負舉證責任。」（最高法院90
    年台上字第8號民事判決參照）。本件原告起訴主張被告之
    被繼承人吳俊慶向其借款，各筆借款金額、借款日及清償日
    期均如附表即以本票6紙為借款之證據，被告否認。查依前
    揭最高法院民事判決，消費借貸具要物性，需有金錢之交付
    方生效力，原告起訴僅提出訴外人吳俊慶所簽發之本票，尚
    無法為消費借貸及已如數支付借款之證明。
  2.原告再提出收據、他人支票及存摺內頁交易明細，主張其交
    付訴外人吳俊慶「借款」方式有以他人支票、現金及匯款等
    方式交付款項。現金交付部分，被告否認；支票部分吳俊慶
    簽收之支票均由陳俊明所簽發，而非原告所簽發，如何確認
    吳俊慶簽收由陳俊明簽發之支票，而該支票款確為原告本件
    「借款」之交付？且縱支票確有兌現及原告確有匯款入吳俊
    慶之帳戶，然支票與匯款之原因事實眾多，非僅借貸而已。
    故原告有否如數以支票及匯款方式交付與吳俊慶及交付與匯
    款之初係以貸與之意思，仍應由原告負舉證之責。
  3.再者，原告陳述其交付「借款」之方式，亦違經驗法則而容
    疑。蓋，其中單筆「借款」竟有以支票或匯款方式或現金給
    付，何不將整筆借款均以支票或匯款方式給付，而又分為部
    分支票、部分現金及部分匯款等方式。而因支票或匯款方式
    均有資料可供查詢，不似現金方式，舉證不易，此疑點一；
    又原告既然要求吳俊慶就3筆150萬元、100萬元、100萬元均
    立有「收據」，又為何後三筆100萬元、100萬元、200萬元
    之「借」款卻未立有收據？與常情不合，此疑點二。況從原
    告所提出之收據，除有一記載87年10月20日之該紙收據外，
    其他收據均未載日期，且全部收據未記載係向何人收取所載
    款項，及向何人為「借款」，此於原告曾於其他訴訟主張其
    他期日之借款，如何認原告所提出之收據，即係吳俊慶向其
    取得本件借款而簽發？此疑點三。而就有該3筆150萬元、10
    0萬元、100萬元立有收據部分，依原告自承被告之被繼承人
    吳俊慶已清償660萬元，顯已清償完畢，已無債之關係存在
    ，此疑點四。
  4.原告又主張本件借款利息以年利率百分之20計算，違約金則
    以年利率百分之36.5計算，係以本票上利息及違約金之記載
    為其依據；惟查該約定屬票據約定，於發票人未於到期日給
    付票款時，執票人得以票據上之約定要求發票人支付利息及
    違約金，而非借款約定；況原告已不主張票據請求權，自無
    得依票面所載主張票據權利。故倘本件「借款」確實存在，
    對於「借款」利息及違約金之約定及數額，則仍屬無約定，
    此觀其所提收據並無「借款」利息及違約金之約定可稽。
  5.本件「借款」存在違反常理已如前述，查原告與被告之訟爭
    非僅於本件，自90年起原告（或債權讓與蔡明文）即陸續多
    次訟爭，原告或為案件當事人或為訴訟代理人，且被告均基
    於吳俊慶之繼承人而被訴請求，於多次訴訟中，原告均未提
    起尚有本件借款之存在，亦未就本件借款向被告為任何請求
    、主張，且其中強制執行案件被告4人遭查封之金額高達1億
    多，亦未見原告就本件借款參與分配或聲請扣押，顯違常理
    。本件「借款」顯不存在。
(二)、退步言之，倘訴外人吳俊慶確有向原告借款，亦已清償完畢
    ，雙方已無債之關係存在，被告4人無須基於繼承法則而負
    償還責任。茲說明如后：
  1.原告主張以現金給付部分，被告否認，而支票票款及匯款部
    分，經本院查得資料，係由吳俊慶所提示兌現及匯入吳俊慶
    之帳戶，倘吳俊慶確有向原告借款，依原告所提之他人支票
    及匯款亦僅計共交付吳俊慶5,889,000元數額之金錢。計算
    方式如下：(1)87年10月20日支票款100萬元＋(2)87年11月9日
    支票款687,000元＋(3)88年3月19日支票款30萬元＋(4)88年3
    月19日支票款439,500元＋(5)88年4月23日匯款825,500元＋
    (6)88年5月26日匯款877,000元＋(7)88年7月12日匯款176萬
    元＝5,889,000元。而依原告之陳述，吳俊慶於89年1月28日
    已償還660萬元；復參本院93年度重訴字第81號、台灣高等
    法院台南分院95年度上字第10號民事判決，從中可見出：借
    款數額預扣利息再交付借款人，為原告向來之借貸方式，原
    告確實交付吳俊慶之數額為5,889,000元，此一數額實為突
    兀，可推斷出原告應有預扣利息再交付之情，而吳俊慶償還
    之數額早已超過原告交付之已預扣利息之借款。顯見本件借
    款吳俊慶實已清償完畢，吳俊慶與原告債之關係業已消滅，
    原告當無權利再向被告4人要求償還。
  2.再參原告所據以為他案借款為證據之3紙本票，其上所載發
    票日分為89年1月28日、89年5月25日及89年12月8日，吳俊
    慶尚需設定抵押權予原告，以供原告債權之擔保，原告方願
    借貸；而原告本件借款所憑據之本票，其最後1張之到期日
    為88年10月12日，顯然成立在先。若成立在先之債權，未全
    數受償完畢，依一般常理，原告當不願再繼續借款予吳俊慶
    為是；倘仍願繼續借款，亦會要求提出適當擔保，況成立在
    後之債權，吳俊慶均需設定抵押權與原告，為何不連同未受
    清償之成立在先債權部分（即原告所主張之本件借款），一
    併設定抵押，以求債權之擔保及滿足？此亦顯知本件如有借
    款存在，亦已受清償，否則原告不至於願意繼續借款予吳俊
    慶，而不一同設定抵押權擔保。原告於起訴狀中主張吳俊慶
    向其借款，簽發6張本票為證，並已清償660萬元。惟本件吳
    俊慶所簽發之6張本票仍由原告持有，是顯見出依原告之主
    張在吳俊慶已還款之情形下，原告並未將已清償之本票交還
    吳俊慶，故現留存於原告手中之本票，是否能代表係未還款
    之證明，此由原告手上現仍握有吳俊慶已還款本票之情形觀
    之，顯容懷疑。
(三)、再退步言之，若訴外人吳俊慶確有向原告借款，且亦未清償
    ，原告遲至96年7月27日方向被告4人請求清償，並主張給付
    高額利息及違約金，應有行使權利違反誠信原則之情，利息
    及違約金當不得以原告之主張為計算：
  1.按「權利之行使，不得違反公共利益，或以損害他人為主要
    目的；行使權利，履行義務，應依誠實及信用方法，民法第
    148條定有明文。而所謂誠信原則，係指一切法律關係，應
    各就其具體的情形，依正義衡平之理念加以調整，而求其妥
    適正當。」（最高法院91年台上字第754號民事判決參照）
    。被告4人與原告間並無直接債權債務關係存在，被告4人係
    基於繼承關係，而需負清償被繼承人即訴外人吳俊慶對原告
    之借款（倘如真有本件借款存在）。惟被告4人均不知有此
    債務之存在，且原告亦從未就本件借款通知或催告被告4人
    履行清償責任，甚於強制執行被告4人繼承吳俊慶之遺產時
    亦未曾提及。而訴外人吳俊慶於90年5月6日過世當時，原告
    依法即有權對被告4人基於繼承關係請求清償債務，然原告
    卻遲至96年7月27日方訴請被告4人連帶清償本件借款，且除
    本金外，並要求被告4人給付按年利率百分之20計算之利息
    暨按年利率百分之36.5計算之違約金。是而於被告4人對本
    件債務毫不知情，而原告又從未通知或催告被告為清償之情
    形下，拖延數年突而請求被告4人連帶給付本金2,210,686元
    、高額利息2,210,686元及違約金4,034,502元，總計達8,45
    5,874元，乃本金之近4倍，並以此假扣押被告4人之財產，
    卻不於得請求之日起即向被告請求履行，顯亦圖汲營高額利
    息、違約金，有違債權行使之誠信，當不足採。
  2.換言之，原告於知悉吳俊慶死亡時，即能向被告4人請求履
    行清償借款責任，而本件借款之最後1筆借款清償日為88年
    10月12日，依原告主張於吳俊慶未全數清償情形下，嗣於89
    年間又貸與吳俊慶3筆款項，且此3筆債權業經原告讓與蔡明
    文，經強制執行程序，已取得全數借款及高額利息、遲延利
    息及違約金之滿足。而本件借款，如原告所主張，顯成立在
    前，而原告從未告知被告4人，突於今96年7月27日起訴請求
    給付借款，除本金外，另足足請求5年之利息2,210,686元（
    年息20％）及違約金4,034,502元（年息36.5％）。設若確
    有原告所主張之本金尚未清償，惟若原告於被告4人應償還
    借款情事發生時，即通知或催告被告4人，被告4人顯無需支
    付龐大之利息及違約金，惟原告卻遲至96年7月27日方要求
    被告4人清償本金，並支付鉅額利息及違約金，其行使權利
    之方式，顯違誠實信用原則，並損害被告4人權益。
(四)、縱認訴外人吳俊慶確未全數清償本件借款，有違約情事，原
    告向被告請求之違約金亦屬過高：
  1.按「約定之違約金額過高者，法院得依職權減至相當之數額
    ，為民法第252條所明定。而契約當事人約定之違約金是否
    過高，應依一般客觀之事實、社會經濟狀況、當事人實際上
    所受損害及債務人如能如期履行債務時，債權人可享受之一
    切利益為衡量標準，庶符實情而得法理之平。又民法第148
    條第2項規定，行使權利，履行義務，應依誠實及信用方法
    ，則當事人約定之違約金是否過高而顯失公平，非不能依誠
    信原則予以檢驗。」（最高法院95年台上字第1095號民事判
    決）本件借款縱有逾期未清償者，原告亦僅受有利息之損害
    ，且原告行使權利之方式，又有違誠實信用原則，原告主張
    之違約金數額實屬過高。準此，違約金數額應以法定利率（
    年息5％計算）為當。
  2.再原告主張本件違約金並無過高，其依據乃最高法院92年度
    台上字第2747號民事判決意旨。惟參其案件情事，與本案情
    形顯不相同，當不得援用。本件被告4人均非直接債務人，
    而係基於繼承法則承繼吳俊慶之債務，在原告未告知之情形
    下，無從得知此借款之存在，當然無法履行清償責任。原告
    從未通知、催告被告4人清償本件借款，如何謂被告4人有違
    約之情事？而向其請求鉅額違約金。再者，原告又主張因吳
    俊慶不遵期履行支付本金、利息之義務致週轉不靈，名下財
    產遭債權銀行拍賣…等語，惟原告名下財產遭拍賣與吳俊慶
    未遵期給付本金、利息，是否存有因果關係，未見原告盡舉
    證之責，被告否認。而原告所主張違約金之計算，為票據上
    之約定，亦非本件借款違約金之約定。是倘如原告與吳俊慶
    真有本件借款存在，且有約定高達年利千分之365之違約金
    ，此違約金顯屬過高，應予酌減。
(五)、原告主張被告之被繼承人吳俊慶向原告借貸系爭6筆借款時
    ，曾提供坐落台南縣新市鄉○○段663、663-1、663-2、930
    -1、1064、1064-1、1065、1066、1068、1070地號等10筆土
    地為擔保設定抵押權，而由原告借用其母「陳幸」之名義為
    抵押權人。經本院向新化地政調取87至88年間，由吳俊慶提
    供上開土地設定抵押權予陳幸之「設定」與「塗銷」之全卷
    原始資料，經核對相符，被告對於上開抵押權登記資料不爭
    執。惟依上原告之主張，本件原告仍否有「債權人」資格，
    而得提起本件訴訟，已屬有疑。蓋依抵押權之從屬性，果倘
    原告主張之債權存在，原告必乃將債權讓與陳幸，否則無陳
    幸得為抵押權人之理，是原告以其名義提起本件訴訟，顯無
    理由！再倘本件債權真曾存在（或部分存在），亦已清償完
    畢。茲以原告主張之債權及期間，說明如後：
  1.87年10月20日150萬元及87年11月9日100萬元借款部分：
  (1)依原告之陳述及所提出之原證13，其主張87年10月20日之借
    款雖為150萬元，而設定時依民間慣例再加20％，以180萬元
    作為擔保之債權總額，由新化地政於87年10月20日登記，此
    筆設定之他項權利證明書字號為87化字第3849號；而87年11
    月9日之借款雖為100萬元，而設定時亦依民間慣例再加20％
    ，以120萬元作為擔保之債權總額，連同上開180萬元，由新
    化地政於87年11月5日辦理登記，將擔保之債權總額由180萬
    元變更為300萬元，而他項權利證明書字號同為87化字第384
    9號。
  (2)惟依本院向新化地政調取全卷原始資料，本件債務已清償，
    有抵押權人陳幸出具債務清償證明書，證明吳俊慶於89年1
    月28日已清償他項權利證明書87化字第3849號所登記之債務
    。可見，原告主張之87年10月20日150萬元及87年11月9日10
    0萬元之借款，吳俊慶已清償完畢。
  2.88年3月19日100萬元借款部分：
  (1)依原告之陳述及所提出之原證14，88年3月19日之借款雖為1
    00萬元，而設定時依民間慣例再加20％，以120萬元作為擔
    保之債權總額，由新化地政於88年3月17日登記，此筆設定
    之他項權利證明書字號為88化字第0717號。
  (2)依本院向新化地政調取全卷原始資料，抵押權人陳幸已出具
    債務清償證明書，證明吳俊慶已清償他項權利證明書88化字
    第0717號所登記之抵押債務。
  3.88年4月23日100萬元借款部分：
  (1)依原告之陳述及所提出之原證15，88年4月23日之借款雖為
    100萬元，而設定時依民間慣例再加20％，以120萬元作為擔
    保之債權總額，由新化地政於88年4月26日登記，此筆設定
    之他項權利證明書字號為88化字第1135號。
  (2)依本院向新化地政調取全卷原始資料，抵押權人陳幸出具債
    務清償證明書，證明吳俊慶已清償他項權利證明書88化字第
    1135號所登記之抵押債務。
  4.88年5月26日100萬元借款部分：
  (1)依原告之陳述及所提出之原證16，88年5月26日之借款雖為
    100萬元，而設定時依民間慣例再加20％，以120萬元作為擔
    保之債權總額，由新化地政於88年5月27日登記，此筆設定
    之他項權利證明書字號為88化字第1527號。
  (2)依本院向新化地政調取全卷原始資料，抵押權人陳幸出具債
    務清償證明書，證明吳俊慶已清償他項權利證明書88化字第
    1527號所登記之抵押債務。
  5.88年7月12日200萬元借款部分：
  (1)依原告之陳述及所提出之原證17，88年7月12日之借款雖為
    200萬元，而設定時依民間慣例再加20％，以240萬元作為擔
    保之債權總額，由新化地政於88年7月4日登記，此筆設定之
    他項權利證明書字號為88化字第1871號。
  (2)依本院向新化地政調取全卷原始資料，抵押權人陳幸出具債
    務清償證明書，證明吳俊慶已清償他項權利證明書88化字第
    1871號所登記之抵押債務。
(六)、從而，原告主張之債權（且依原告之主張，原告應已非債權
    人），吳俊慶均已清償完畢，均有債務清償證明書可稽，且
    辦理塗銷抵押權設定登記。亦必是此，原告方未於多次與被
    告之訴訟中，提及本件債權，亦未於本院93年度執字第3820
    號強制執行事件為債權之分配，而任由被告領回餘款。今原
    告竟於吳俊慶亡後，以其繼承人即被告4人均不明瞭吳俊慶
    前揭債權債務關係之情形下，復持吳俊慶已清償而原告未交
    還之本票（此已清償而未交還本票之情原告亦不否認），再
    向被告4人要求清償，居心叵測等語，資為抗辯。
(七)、並聲明：
  1.原告之訴及假執行之聲請均駁回。
  2.訴訟費用由原告負擔。
  3.如受不利之判決，被告願供擔保請准免為假執行。
三、兩造不爭執之事實：
(一)、訴外人吳俊慶分別於(1)87年10月20日(2)87年11月9日(3)88年3
    月19日(4)88年4月23日(5)88年5月26日(6)88年7月12日簽發，
    金額各為(1)150萬元(2)100萬元(3)100萬元(4)100萬元(5)100萬
    元(6)200萬元，到期日(1)88年1月19日(2)88年2月8日(3)88年6
    月18日(4)88年7月23日(5)未載(6)88年10月12日，利息記載自
    出票日起按本金每佰元每日息壹角計算利息，逾期違約金另
    外按本金每佰元每日息壹角計算違約金之本票6紙，現由原
    告持有中。
(二)、訴外人吳俊慶曾於89年1月28日匯款660萬元予原告。
(三)、吳俊慶於90年5月6日死亡，被告為其繼承人（配偶及子女）
    。
(四)、原告請求被告連帶給付票款(1)200萬元(2)300萬元(3)1000萬元
    ，及自(1)89年8月25日(2)89年2月8日(3)89年4月28日起至清償
    日止，按年息百分之20計算之利息，及月息1分計算之違約
    金，經本院核發90年度促字第57149號支付命令，被告聲明
    異議。
(五)、原告以持有訴外人吳俊慶於89年5月25日簽發、金額200萬元
    、到期日89年8月24日之本票，請求被告連帶給付票款200萬
    元，及自89年5月25日起至清償日止，按年息百分之20計算
    之利息，及自89年8月25日起至清償日止，按本金每佰元每
    日壹角計算之逾期違約金，經本院以92年度促字第54861號
    核發支付命令，被告聲明異議，嗣經原告撤回本訴（本院台
    南簡易庭92年度南簡字第1566號）。
(六)、訴外人即債權人蔡明文（債權、抵押權受讓自原告）持本院
    91年度拍字第1402號民事確定裁定，及訴外人吳俊慶於(1)89
    年1月28日(2)89年5月25日(3)89年12月8日簽發，金額各為(1)
    1,000萬元(2)200萬元(3)300萬元，到期日(1)89年4月27日(2)89
    年8月24日(3)90年2月7日，利息記載自出票日起按本金每佰
    元每日息壹角計算利息，逾期違約金另外按本金每佰元每日
    息壹角計算違約金之本票3紙，對被告聲請強制執行（本院
    93年度執字第3820號），主張訴外人吳俊慶於(1)89年1月24
    日(2)89年5月25日(3)89年12月8日，向債權人借用(1)1,000萬
    元(2)200萬元(3)300萬元，約定清償日為(1)89年4月24日(2)89
    年8月23日(3)90年3月7日，未依約清償。嗣經被告提起債務
    人異議之訴，經本院93年度重訴字第81號、台灣高等法院台
    南分院95年度上字第10號判決確定訴外人吳俊慶借用本金金
    額為(1)910萬元(2)193萬2,500元(3)286萬5千元。
四、得心證之理由：
(一)、原告主張訴外人吳俊慶於(1)87年10月20日(2)87年11月9日(3)
    88年3月19日(4)88年4月23日(5)88年5月26日(6)88年7月12日，
    向原告借用(1)150萬元(2)100萬元(3)100萬元(4)100萬元(5)100
    萬元(6)200萬元，約定清償日為(1)88年1月19日(2)88年2月8日
    (3)88年6月18日(4)88年7月23日(5)88年8月26日(6)88年10月12
    日，利息、違約金各按年息百分之36.5計算等情，為被告所
    否認，並以前揭情詞置辯，則依民事訴訟法第277條前段之
    規定，應由原告就其主張吳俊慶向其借用上開款項之事實，
    負舉證之責任。經查：
  1.按稱消費借貸者，謂當事人一方移轉金錢或其他代替物之所
    有權於他方，而約定他方以種類、品質、數量相同之物返還
    之契約，民法第474條第1項定有明文。故消費借貸，具有要
    物契約之性質。若貸與人所提出之借用證（借據）內載明所
    借款額「收訖無訛」者，應可解為貸與人就金錢契約之具備
    要物性，已盡舉證責任。查原告主張訴外人吳俊慶於如附表
    編號1至3所示借款日向原告分別借用如附表編號1至3所示借
    款金額之事實，已據提出吳俊慶簽發之本票3紙（原證1）、
    陳俊明簽發之支票影本（原證3、5、7）及吳俊慶簽立之收
    據（原證4、6、8）為證；而參酌陳俊明簽發發票日87年10
    月20日、金額100萬元、票號第0000000號之支票，陳俊明簽
    發發票日87年11月9日、金額687,000元、票號第0000000號
    之支票，均經吳俊慶背書後，由黃鳳提示兌現；陳俊明簽發
    發票日88年3月19日、金額30萬元、票號第0000000號之支票
    ，及發票日88年3月19日、金額439,500元、票號第0000000
    號之支票，均為吳俊慶提示兌現，此有台南市第三信用合作
    社96年10月18日南三信總字第1353號函附支票影本及台南市
    農會96年11月30日南市農信字第0960002121號函附卷可稽；
    且原告所持有「收款人及借款人」吳俊慶簽立之收據，明確
    載有「…收到新台幣壹佰伍拾萬元…，設定抵押權登記…。
    確實如數全部收訖」、「…收到新台幣壹佰萬元…，設定抵
    押權登記…。確實如數全部收訖」、「…收到新台幣壹佰萬
    元…，設定抵押權登記…。確實如數全部收訖」，及吳俊慶
    並簽發同額本票交付原告收執等情，可認原告為本件消費借
    貸債權之債權人，且已就消費借貸契約之要物性盡舉證之責
    任。
  2.原告又主張吳俊慶因上開消費借貸關係，曾提供所有坐落台
    南縣新市鄉○○段663、663-1、663-2、930-1、1064、1064
    -1、1065、1066、1068、1070地號土地為擔保，先後設定抵
    押權與原告借名登記之陳幸（原告之母），約定(1)擔保債權
    180萬元，權利存續期限自87年10月19日起至88年1月19日止
    ，遲延利息、違約金均自逾期之日起按本金加付每佰元日息
    壹角計算；嗣於87年11月5日為權利價值變更登記，變更擔
    保債權300萬元，其餘均具同樣效力；(2)擔保債權120萬元，
    權利存續期限自88年3月15日起至88年6月15日止，遲延利息
    、違約金均自逾期之日起按本金加付每佰元日息壹角計算等
    情；並提出他項權利證明書影本（原證13、14）為憑，且有
    台南縣新化地政事務所96年12月5日所登字第0960009522號
    函附抵押權設定登記登記之相關資料附卷可稽。而從上開借
    款之借用日期、借款金額及該抵押權之設定日期、擔保債權
    金額觀之，二者關連性密切，且借款人吳俊慶嗣於89年1月
    28日匯款660萬元予原告後，該抵押權設定登記即予塗銷等
    情觀之，足認原告前開主張，應非子虛。被告雖辯稱：原告
    主張之債權若存在，其必已將債權讓與陳幸，否則陳幸何得
    為抵押權人之理云云；惟查，按當事人約定，一方（借名者
    ）經他方（出名者）同意，而就屬於一方現在或將來之財產
    ，以他方之名義，登記為所有人或其他權利人，即為借名契
    約。在現行法下，借名契約乃無名契約，依私法自治原則，
    當事人基於特定目的而訂立借名契約，自無不可。又按虛偽
    意思表示，隱藏他項法律行為者，適用關於該項法律行為之
    規定，民法第87條第2項定有明文。本件從原告持有吳俊慶
    簽立之收據及本票觀之，可認原告為本件消費借貸債權之債
    權人，已如前述，而吳俊慶因上述消費借貸關係，乃提供上
    開土地設定抵押權與原告借名登記之陳幸，縱上開土地所設
    定之抵押權擔保之消費借貸債權，並不存在於吳俊慶與原告
    之母陳幸之間，實係隱藏存在於原告與吳俊慶之間，惟揆諸
    前開說明，並不影響原告為本件消費借貸債權人之認定。因
    之，被告前揭所辯，尚非可採。
  3.原告再主張吳俊慶於如附表編號4至6所示借款日分別向原告
    借用如附表編號4至6所示借款金額之事實，已據提出吳俊慶
    簽發之本票3紙（原證1）及原告之台南市第三信用合作社活
    期儲蓄存款存摺影本（原證9、10、11）為證，而吳俊慶之
    台南市第三信用合作社西門分社第00000000000000號活期儲
    蓄存款帳戶，確於88年4月26日、88年6月1日、88年7月12日
    分別收受轉帳金額825,500元、877,000元、176萬元，有台
    南市第三信用合作社96年10月18日南三信總字第1352號函附
    吳俊慶上開存款帳戶資金往來對帳單附卷可按，又轉帳匯款
    之原因事實，雖非僅借貸而已，亦可能係其他原因關係，惟
    從吳俊慶簽發本票交付原告收執，並提供上開土地先後設定
    抵押權與原告借名登記之陳幸（原告之母），約定(1)擔保債
    權120萬元，權利存續期限自88年4月22日起至88年7月22日
    止，遲延利息、違約金均自逾期之日起按本金加付每佰元日
    息壹角計算；(2)擔保債權120萬元，權利存續期限自88年5月
    26日起至88年8月26日止，遲延利息、違約金均自逾期之日
    起按本金加付每佰元日息壹角計算；(3)擔保債權240萬元，
    權利存續期限自88年6月30日起至88年9月30日止，遲延利息
    、違約金均自逾期之日起按本金加付每佰元日息壹角計算；
    此有原告提出之他項權利證明書影本（原證15、16、17）及
    台南縣新化地政事務所96年12月5日所登字第0960009522號
    函附抵押權設定登記登記之相關資料在卷足參。則依上開本
    票簽發日期、存款轉帳入帳日期及抵押權設定日期、設定債
    權金額等相互交叉比對結果，足認原告先後轉帳825,500元
    、877,000元、176萬元存入吳俊慶存款帳戶之行為，確係本
    於與吳俊慶之消費借貸契約而以貸與之意思為之。
  4.惟查，本票之簽發，並不足以證明借款之交付。被告既抗辯
    原告未如數交付借款，則原告仍應就借款已如數交付之事實
    ，負舉證之責任。然觀原告前開提出之轉帳資料，僅足認其
    就附表編號4至6之借款，僅各交付825,500元、877,000元、
    176萬元，至逾此數額之借款，原告僅空言主張係交付現金
    ，然未提出積極事證以實其說，自難遽信。且參酌原告於本
    院93年度重訴字第81號案件審理時自承：其借給吳俊慶另筆
    1,000萬元借款，以轉帳方式，扣掉3個月利息，故匯910萬
    元等情（該案卷(二)第132頁），其後又改稱：1,000萬元借款
    分2次交付，1次支付現金90萬元（吳俊慶再將90萬元支付原
    告作為預付3個月利息），另匯910萬元給吳俊慶等情（該案
    卷(四)第207頁），及原告因該筆借款所持有吳俊慶簽發之本
    票票面金額亦為1,000萬元，有本票及活期儲蓄存款存摺影
    本附於本院93年度重訴字第81號民事卷（該案卷(二)第47、48
    、50頁）可稽，益徵以原告與吳俊慶之借款交易模式，僅從
    原告持有吳俊慶簽發之本票金額，尚不足為有利於原告之認
    定。從而，原告主張吳俊慶於如附表編號4至6所示借款日向
    原告借款，其消費借貸契約各於825,500元、877,000元、17
    6萬元之範圍內成立生效乙節，為足採信。至逾此金額之消
    費借貸契約，原告既未將借款交付借用人吳俊慶，自難謂其
    間之消費借貸契約存在。
  5.原告雖又以吳俊慶於(1)88年3月19日借款100萬元(2)88年4月2
    3日借款100萬元(3)88年5月26日借款100萬元(4)88年7月12日
    借款200萬元，其於取得借款後即就未來5個月之利息（依月
    息3分計息）簽發足額本票交付原告，足證原告並未預扣利
    息，確有交付借貸金額予吳俊慶等語，並提出本票影本4紙
    （原證19）為憑；但查，依原告主張吳俊慶於88年3月19日
    借款100萬元，約定於88年6月18日清償，依月息3分計息，
    則該借款利息應為9萬元（計算式：0000000×36%÷12×3＝
    90000）；又於88年4月23日借款100萬元，約定於88年7月23
    日清償，依月息3分計息，則該借款利息應為9萬元（計算式
    ：0000000×36%÷12×3＝90000）；又於88年5月26日借款
    100萬元，約定於88年8月26日清償，依月息3分計息，則該
    借款利息應為9萬元（計算式：0000000×36%÷12×3＝9000
    0）；又於88年7月12日借款200萬元，約定於88年10月12日
    清償，依月息3分計息，則該借款利息應為18萬元（計算式
    ：0000000×36%÷12×3＝180000）；準此，上開4筆借款利
    息合計應為45萬元，並非上開4紙本票金額合計之75萬元，
    則該4紙本票是否如原告所主張係吳俊慶於借得上開4筆款項
    時即就未來應付利息而簽發本票交付原告收執，顯非無疑。
    且原告與吳俊慶既約定上開4筆借款應各於88年6月18日、88
    年7月23日、88年8月26日、88年10月12日清償，則該借款之
    借用期間各為3個月，吳俊慶當亦無先簽發5個月利息本票交
    付原告之理。從而，原告據以主張其就附表編號4至6號所示
    之借款苟有預扣利息，則吳俊慶於預扣利息之期間屆至後始
    有付息義務，當無於借款時即就利息部分簽發本票之理云云
    ，委非足採。
(二)、原告主張吳俊慶於如附表所示借款日各向原告借用(1)150萬
    元(2)100萬元(3)100萬元(4)825,500元(5)877,000元(6)176萬元
    之事實，固堪信為真實。惟查，若貸與人所提出之借用證（
    借據）內載明所借款額「收訖無訛」者，應可解為貸與人就
    金錢契約之具備要物性，已盡舉證責任。同理而言，若借用
    人所提出之債務清償證明書內載明債權「已清償」者，亦可
    解為借用人就清償之事實，已盡舉證責任。本件原告自承吳
    俊慶於89年1月28日清償660萬元，其抵押權借名登記人陳幸
    乃於同日出具債務清償證明書，載明前揭抵押債權額300萬
    元、120萬元、120萬元、120萬元、240萬元因已清償，特立
    債務清償證明書為憑，同意塗銷上開土地之抵押權設定登記
    ，此有台南縣新化地政事務所96年12月5日所登字第0960009
    522號函附抵押權設定登記及塗銷登記之相關資料在卷足佐
    ，且為兩造所不爭執，應屬實在。審之該債務消償證明書，
    乃債權人為證明受領清償而出具之文書，可認被告抗辯：倘
    本件消費借貸債權存在，亦已清償完畢等語，顯非無據。原
    告雖主張其同意塗銷抵押權設定，乃因吳俊慶為向訴外人楊
    龍海借款1,000萬元，楊龍海要求必須塗銷上開土地抵押權
    設定並為其設定抵押權，方願借款，經吳俊慶與原告商量後
    ，由吳俊慶先行給付660萬元，原告始予同意塗銷抵押權設
    定登記，非謂吳俊慶已就本件借款債務全部清償完畢云云；
    然查，觀之吳俊慶於塗銷上開抵押權設定登記後，嗣又以上
    開土地連同其他土地向原告及訴外人楊龍海借款，並為此設
    定擔保債權額2,400萬元之抵押權，原告及訴外人楊龍海各
    有債權範圍2分之1，而原告於該抵押權設定後，又再貸與吳
    俊慶910萬元（原告主張貸與1,000萬元，然因預扣3個月利
    息，實際交付借款僅為910萬元，故經本院93年度重訴字第
    81號及台灣高等法院台南分院95年度上字第10號民事確定判
    決確認原告與吳俊慶之消費借貸債權超過910萬元部分不存
    在，已如上述），足徵吳俊慶以上開土地連同其他土地價值
    之一半所設定之抵押權已足為訴外人楊龍海貸與款項之擔保
    ，則楊龍海是否有必要要求吳俊慶必須先塗銷其與原告之上
    開抵押權設定後始願借款，已非無疑。且原告就其主張吳俊
    慶係應楊龍海之要求而與原告為如上之約定，亦未舉證以實
    其說，當非可信。況衡之吳俊慶若尚未就本件消費借貸債權
    全部清償完畢，原告豈容吳俊慶僅就前開另筆910萬元之消
    費借貸債權為抵押權設定，而未要求吳俊慶應將前債未清償
    完畢之消費借貸債權連同該筆增貸之910萬元併為抵押權之
    設定，以增加其債權擔保之理？是以原告前開主張，難謂信
    實。
(三)、按依債務本旨，向債權人或其他有受領權人為清償，經其受
    領者，債之關係消滅，民法第309條第1項定有明文。綜上所
    述，原告主張被告之被繼承人吳俊慶於如附表所示借款日各
    向原告借用(1)150萬元(2)100萬元(3)100萬元(4)825,500元(5)87
    7,000元(6)176萬元之事實，固堪採信。惟被告之被繼承人吳
    俊慶既已清償完畢，則依前揭規定，其間之消費借貸關係已
    經消滅。從而，原告本於消費借貸契約及繼承之法律關係，
    請求被告應連帶給付原告2,210,686元，及自91年7月28日起
    至清償日止，按年利率百分之20計算之利息，暨按年利率千
    分之365計算之違約金，即非有理，應予駁回。
(四)、本件事證已臻明確，兩造其餘攻擊、防禦方法及提出未援用
    之證據，經斟酌後認不影響判決基礎，無逐一論述必要，併
    此敘明。
五、本件原告既受敗訴判決，則其陳明願供擔保，聲請宣告假執
    行，已失所依附，應併予駁回。
六、本件訴訟費用為裁判費22,978元，確定如主文第2項所示。
七、結論：原告之訴為無理由，依民事訴訟法第78條、第87條第
    1項，判決如主文。
中    華    民    國    97    年    1    月    28     日
                  民事第三庭法  官  張季芬
以上正本係照原本作成。
如對本判決上訴，須於判決送達後20日內向本院提出上訴狀。
中    華    民    國    97    年    1    月    28     日
                                書記官  顏惠華


司法院資訊處製作；財團法人民間司法改革基金會備份。
